【裁判字號】    99,交聲,1665
【裁判日期】    991108
【裁判案由】    違反道路交通管理處罰條例聲明異議
【裁判全文】
臺灣臺北地方法院交通事件裁定        99年度交聲字第1665號
原處分機關  臺北市交通事件裁決所
受處分人    郭炳茂
上列異議人即受處分人因違反道路交通管理處罰條例案件，對於
臺北市交通事件裁決所中華民國99年10月25日所為之處分（原處
分案號：北市裁罰字第裁22-AEY912659號），聲明異議，本院裁
定如下：
    主  文
異議駁回。
    理  由
一、按汽車駕駛人，行經有燈光號誌管制之交岔路口闖紅燈者，
    處新臺幣（下同）1,800元以上5,400元以下罰鍰，並記違規
    點數3點，道路交通管理處罰條例第53條1項、第63條第1項
    第3款定有明文。
二、原處分意旨略以：異議人即受處分人郭炳茂於99年8月19 日
    13時19分許，騎乘車牌號碼DYZ-052號輕型機車（下稱系爭
    車輛），沿臺北市○○○路○段行駛，行至復興南路2段195
    號前屬有燈光號誌管制之交岔路口時，闖越紅燈逕行左轉至
    復興南路2段208號，經舉發機關臺北市政府警察局大安分局
    瑞安派出所警員謝世璋當場攔停，並以異議人有違反道路交
    通管理處罰條例第53條第1項規定之行為，填製北市警交字
    第AEY912659號舉發違反道路交通管理事件通知單（下稱系
    爭舉發通知單）當場舉發，惟異議人拒絕簽收，員警乃於舉
    發通知單上記明異議人拒簽之事由，而視為異議人已收受該
    舉發通知單。嗣異議人於舉發通知單上所載應到案日期前99
    年9月27日向原處分機關提出申訴，經原處分機關向原舉發
    單位查復後仍認異議人有上開違規行為，原處分機關乃於99
    年10月25日依道路交通管理處罰條例第53條第1項、第63條
    第1項第3款（原處分漏載第3款）等規定，以異議人有「駕
    車行經有燈光號誌管制之交岔路口闖紅燈」之行為，裁處罰
    鍰新臺幣（下同）1,800元，並記違規點數3點，異議人於同
    日收受裁決書後，旋即於同日提出本件聲明異議等語。
三、本件異議意旨略以：當日員警於路上進行攔檢，伊因未帶駕
    照，員警即依其身分證字號逕行開單舉發，又未依法寄出違
    規單據，伊未接到任何通知，致使伊權益受損，並應提出違
    規事實照片、證據，且舉發與事實不符，伊有拒簽之權利等
    語。
四、經查：
  (一)本件異議人於99年8月19日13時19分許，騎乘系爭車輛，
      沿臺北市○○○路○段行駛，途經設有燈光號誌管制之復
      興南路2段195號前之交岔路口時，闖越紅燈違規左轉至復
      興南路2段208號，而經原舉發單位警員謝世璋當場攔停舉
      發乙情，業據原處分機關向原舉發單位函查屬實，此有臺
      北市政府警察局大安分局99年10月5日北市警安分交字第
      09936 501300號函及系爭舉發通知單附卷可稽，且異議人
      就其於上開時、地為警攔停舉發之事實亦不爭執，可認異
      議人確有於上開時地闖紅燈左轉之違規行為無誤。至異議
      人雖辯稱舉發與事實不符，應提出違規事實照片、證據云
      云，惟按員警掣單舉發違反道路交通管理處罰條例所列之
      違規事實，本質上為行政處分，且係公務員基於職務上之
      權力，依法就特定之具體事件所為具有公法上效果之單方
      行政行為，基於公務員所為公法上行為具有公信力之原則
      ，該行政處分當可被推定為真正，是本件異議人既未就執
      勤人員之舉發違誤提出相關證據以供調查，而依卷存證據
      資料亦無其他積極證據足資證明其有捏造事實違法取締之
      情事，則執勤人員本其維護交通秩序及安全之職責所為之
      上開舉發行為，自應受到合法及正確之推定。且以此種汽
      車駕駛人闖越紅燈之違規行為，係發生於瞬間，通常多委
      由當場執行取締違規公務員之認識及判斷，且必須為立即
      之取締作為，此為達成維持交通秩序目的所必要，若一律
      要求舉發員警不分違規情節，均必須預留證據，俾便事後
      提出供法院審酌，除有現實技術可行性之困難外，勢將大
      幅提高交通管理之行政成本，並嚴重削道路交通管理之行
      政效能，此應非立法者制定道路交通管理法規之本意。再
      參以舉發本件違規之執勤員警係執法人員，與異議人素不
      相識，又無任何宿怨仇隙，衡情應無甘冒罪責而設詞誣攀
      異議人之理。是以，本件異議人違規行為事實明確，堪以
      認定，其前揭所辯，應無可採。
  (二)至異議人又辯稱伊有權拒收罰單，且未收到任何通知云云
      ，然按行為人有道路交通管理處罰條例之情形而當場舉發
      者，應填製舉發違反道路交通管理事件通知單，勾記被通
      知人欄，並填記駕駛人或行為人姓名、性別、出生年月日
      、地址、身分證統一編號及車主姓名、地址、車牌號碼、
      車輛種類。被查獲之駕駛人或行為人為受處分人時，應於
      填記通知單後將通知聯交付該駕駛人或行為人簽名或蓋章
      收受之；拒絕簽章者，仍應將通知聯交付該駕駛人或行為
      人收受，並記明其事由及交付之時間；拒絕收受者，應告
      知其應到案時間及處所，並記明事由與告知事項，視為已
      收受，違反道路交通管理事件統一裁罰基準及處理細則第
      11條第1項第1款亦有規定。查：本件異議人於執勤員警舉
      發本件違規時拒絕簽收系爭舉發通知單，業經該名員警當
      場告知繳款期限及繳款地點，此有臺北市政府警察局大安
      分局99年10月5日北市警安分交字第09936501300號函在卷
      可據，且本件舉發通知單上亦載明「拒簽」、「已告知繳
      款期限及繳款地點」等字樣，此亦有系爭舉發通知單影本
      1紙在卷可佐，是異議人雖拒絕簽收舉發通知單，然依上
      開規定，該名舉發員警既已踐行法定告知程序，本件系爭
      違規通知單仍視為業經異議人收受而合法送達無誤，異議
      人上揭所辯，亦非可採。
五、綜上所述，異議人確有於上開時、地，行經有燈光號誌管制
    之交岔路口闖紅燈左轉之違規行為，原處分機關依道路交通
    管理處罰條例第53條第1項、第63條第1項第3款（原處分漏
    載第3款）、違反道路交通管理事件統一裁罰基準表之規定
    ，裁處異議人罰鍰1,800元，並記違規點數3點，尚無違誤。
    異議人猶執前詞指摘原處分不當，為無理由，應予駁回。
六、據上論斷，應依道路交通事件處理辦法第18條裁定如主文。
中    華    民    國    99    年    11    月    8     日
                臺灣臺北地方法院交通法庭
                                法  官  楊雅清
上正本證明與原本無異。
如不服本裁定，應於裁定送達後5日內向本院提出抗告狀。
                                書記官  吳俊龍
中    華    民    國    99    年    11    月    8     日

司法院資訊處製作；財團法人民間司法改革基金會備份。
